【裁判字號】    98,上易,756
【裁判日期】    980609
【裁判案由】    竊盜等
【裁判全文】
臺灣高等法院刑事判決                 98年度上易字第756號
上  訴  人  臺灣桃園地方法院檢察署檢察官
上  訴  人
即  被  告  甲○○
上列上訴人因被告竊盜等案件，不服臺灣桃園地方法院97年度易
字第22號，中華民國98年1月15日第一審判決（起訴案號：臺灣
桃園地方法院檢察署96年度偵字第22474號），提起上訴，本院
判決如下：
    主  文
上訴駁回。
    事  實
一、甲○○意圖為自己不法之所有，於民國96年 8月29日或30日
    某時許，在桃園縣楊梅鎮○○街6號6樓無人居住之房屋，徒
    手竊取乙○○即旭聲電器行所有之聲寶牌機型AW-SB25、 機
    號000000000號冷氣機1臺（下稱系爭冷氣機），得手後將系
    爭冷氣機搬至桃園縣楊梅鎮○○街2號前之草叢藏放，並於
    同年月31日下午3時30分許，以電話詢問旭聲電器行乙○○
    ，有無購買冷氣機之意願，乙○○乃應允之，二人依約於同
    日晚間10時30分許，前往藏放之位置估價，乙○○認出系爭
    冷氣機為其所失竊，乃向甲○○佯稱未帶足現金，需回去拿
    錢再來等語，旋即離開前往報警，經警員丙○○於同日晚間
    11 時10分許，偕乙○○同往自強街2號前，將在該處等候之
    甲○○逮捕。
二、案經乙○○訴由桃園縣政府警察局楊梅分局報請臺灣桃園地
    方法院檢察署檢察官偵查起訴。
    理  由
一、被告以外之人於審判外之陳述，經當事人於審判程序同意作
    為證據，法院審酌該言詞陳述或書面陳述作成時之情況，認
    為適當者，亦得為證據。當事人、代理人或辯護人於法院調
    查證據時，知有第159條第1項不得為證據之情形，而未於言
    詞辯論終結前聲明異議者，視為有前項之同意。刑事訴訟法
    第159條之5定有明文。以下所引被告甲○○以外之人於審判
    外之言詞及書面陳述等證據，經本院詢問關於證據能力，上
    訴人即檢察官及被告均表示無意見（見本院審判筆錄第2頁
    ），該等證據復均經提示，當事人及辯護人未於言詞辯論終
    結前聲明異議，本院審酌該等證據作成之情況，無違法取得
    情事，認為適於為本件認定事實之依據，依刑事訴訟法第
    159 條之5第2項規定，應認具有證據能力。
二、有罪部分：
  (一)訊據被告固承認於96年8月31日，以電話向旭聲電氣行表示
    欲出售冷氣機，進而與旭聲電氣行乙○○，相約在桃園縣楊
    梅鎮○○街2號前看貨及議價，在該處遭警員丙○○逮捕查
    獲等情，惟否認有竊盜犯行，辯稱：其於96年8月30日傍晚
    經過桃園縣楊梅鎮○○街2號前，因內急進入該處菜園及草
    叢，發現有一白色帆布袋，經翻動後發現一台很新的冷氣機
    ，其以為是遺失物而加以侵占入己，非竊盜云云。經查：
  1.證人即告訴人乙○○於偵查時證稱：系爭冷氣機為其所有，
    於96年8月27日8時許，安裝在新農街6號6樓窗台，該新大樓
    施工中，並無門禁，自窗台外緣可徒手拆下，因每台冷氣機
    號有不一樣之機號，以機號即可認定系爭冷氣機是其所有；
    系爭冷氣機是全新的，價值新臺幣（下同）1萬5千元左右；
    被告打電話到電器行問有沒有要收購冷氣，其與被告約在自
    強街空地，冷氣機放在草堆裡，用帆布蓋著，其出發前已將
    失竊之系爭冷氣機號抄著，被告說要賣6千元，其確認後，
    佯稱沒那麼多現金，晚點再聯絡等語，然後到楊梅派出所報
    案，約晚上11時許，帶警察去現場，假裝和被告交易，並把
    被告抓起來等語（見偵查卷第44頁、第45頁），並有贓物認
    領保管單、系爭冷氣機之產品保證書、現場及系爭冷氣機外
    觀照片6張等可稽（見偵查卷第26頁、第27頁、第35頁至第
    37頁），可佐證乙○○之證述，為可採信。
  2.被告於偵查中供稱：系爭冷氣機是其於96年8月29日或30日
    在新農街6號1樓酒家樓下撿到云云（見偵查卷第39頁），於
    原審改稱：96年8月30日傍晚，其在自強街2號前草叢，發現
    系爭冷氣機云云（見原審卷第60頁），前後所稱撿到系爭冷
    氣機之地點已有歧異。被告復於原審稱：警詢時，是警察指
    示被告陳述系爭冷氣機係在新農街發現云云（見原審卷第62
    頁），經原審勘驗警詢錄音帶及偵訊光碟結果，被告均稱係
    在新農街6號1樓黑暗處（酒家樓下）撿到系爭冷氣機，拿到
    菜園去放置等語（見原審卷第165頁、第181頁），且依警詢
    錄音帶之勘驗內容，被告對警察之詢問侃侃而談，甚至以質
    問警察之口氣答話，並無警察或任何人指示其陳述內容。可
    見被告所辯受警察指示云云，顯非實情。被告實無法解釋對
    於系爭冷氣機取得持有之地點，前後為何有不同之說詞。
  3.系爭冷氣機為全新，市價為1萬餘元，已如前述。被告於原
    審復供稱：其向旭聲電器行問要不要買冷氣機，嗣與乙○○
    約在當天晚上10時許，其引導乙○○去草叢，看冷氣機，乙○○當場開價3千元，被告表示太離譜了，這一型至少要6、
    7千元等語（見原審卷第60頁、第61頁），顯見被告從冷氣
    機之外觀亦知系爭冷氣機約略之市價，再從系爭冷氣機之卷
    附照片觀之（見偵查卷第36頁、第37頁），確實冷氣機之外
    觀極新，乙○○所述該冷氣機為全新等語當屬實在。因此，
    苟真有有他人擅自從6樓將之取下，以此有價值之物，當無
    可能任意放置於被告所稱眾人出入之酒家1樓，或放置於草
    叢，不稍加監督，而任令偶然經過之被告處分之。被告所辯
    顯為避重就輕之詞。衡情，被告顯係基於貪念，將系爭冷氣
    機自原處拆走，擬轉賣變現，而徵詢乙○○，被告意圖為自
    己不法之所有而竊取系爭冷氣機之犯行甚明。
  4.綜上，本件事證明確，被告竊盜犯行堪以認定，應依法論科
    。
  (二)原審認被告犯刑法第320條第1項竊盜罪，並審酌被告之年紀
    、犯罪動機、犯罪所得、犯後態度等一切情狀，量處有期徒
    刑3月，並諭知易科罰金之折算標準。認事、用法並無不合
    ，量刑之諭知亦屬妥適。被告上訴意旨猶執陳詞，辯稱其係
    侵占遺失物，非竊盜云云，為無理由，應予駁回。
三、無罪部分：
  (一)公訴意旨略以：被告於96年8月31日晚間11時10分許，因乙○○偕同警員丙○○，前往桃園縣楊梅鎮○○街2號前，丙○○持警用手銬欲逮捕被告時，被告基於妨害公務之犯意，
    對丙○○扭打施以強暴，使丙○○受有右手食指挫傷之傷害
    （傷害部分未據告訴），因認被告涉犯刑法第135條第1項妨
    害公務罪嫌云云。
二、按犯罪事實應依證據認定之，無證據不得認定犯罪事實；不
    能證明被告犯罪者，應諭知無罪之判決；刑事訴訟法第 154
    條第2項、第301條第 1項分別定有明文。又按刑事訴訟法第
    161條第1項亦規定，檢察官就被告犯罪事實，應負舉證責任
    ，並指出證明之方法，是檢察官對於起訴之犯罪事實，應負
    提出證據及說服之實質舉證責任，倘其所提出之證據，不足
    為被告有罪之積極證明，或其指出證明之方法，無從說服法
    院以形成被告有罪之心證，基於無罪推定之原則，自應為被
    告無罪判決之諭知（最高法院92年度臺上字第 128號判例參
    照）。
三、公訴意旨認被告涉犯妨害公務罪嫌，係以證人乙○○、丙○○之證述及怡仁綜合醫院診斷證明書等為其認定之依據。訊
    據被告否認有妨害公務犯行，辯稱：其不知道穿便衣的人是
    警察，丙○○手上受的傷是因為查獲當時是深夜，視線不佳
    ，其自己被手銬夾傷，如被告有暴力反抗，丙○○身體其他
    部位應會有紅腫、瘀青等語。經查：
  (一)按刑法第135條第1項之妨害公務罪，係指基於故意，對於公
    務員於依法執行職務時，實施強暴脅迫之行為而言。是行為
    人主觀上須有妨害公務之故意，客觀上亦有施強暴或脅迫，
    對公務員依法執行職務之行為有所防阻，方足當之。
  (二)查證人即警員丙○○於案發當日，係著便服執行逮捕被告，
    未先表明警察身分，即由被告身後對被告上手銬等情，業據
    丙○○及乙○○於偵查及原審證述明確（見偵查卷第45頁、
    第46頁、原審卷第82頁）。丙○○於原審固證稱：「被告問
    我『你是不是警察』，我就說『是』，被告就開始掙扎等語
    （見原審卷第82頁），然其於偵查中業已證稱：「上第一支
    手銬之後，他有問我是不是警察，我來不及回答，他就一直
    掙扎、揮打」等語（見偵查卷第46頁）；徵諸其於96年9 月
    1日所提之報告書亦記載：被告問其是否為警察，未等其回
    答，就直接與其扭打等語（見偵查卷第28頁）。丙○○於原
    審所為上開證詞，與其於偵查所述，及報告書所載相異，其
    正確性尚非無疑。又乙○○於原審雖亦證稱：當時其與被告
    將冷氣機搬至貨車上，孫獻徵即表明其為警察，孫獻徵先自
    後方環抱被告之腰際，繼欲取出手銬時，被告即開始掙扎，
    其並上前幫助壓制被告等語（見原審97年8月1日第124頁）
    ，然乙○○於警詢時已證稱：「我與便衣員警到達自強街2
    號旁草叢後，就跟那犯嫌一起到草叢搬我所失竊的冷氣機到
    我所有之小貨車上，當時便衣員警就靠近那犯嫌，伸手將要
    抓那犯嫌的手，結果那犯嫌就問便衣員警，是不是警察？沒
    等便衣員警回答就直接扭打」等語，又於偵查中證述：「當
    時警員著便衣跟隨在我旁邊，一起去搬草堆的冷氣，搬到貨
    車上時，被告站在旁邊等著拿錢，警員就過去要上手銬，被
    告就掙扎等語（見偵查卷第22頁、第45頁），是以乙○○事
    後所證警察表明身份一情，與警詢、偵訊時已有出入，難認
    原審中之證述必然正確。參以警察穿著便衣，在夜間陪同乙○○前往佯裝買冷氣機，客觀而言，自易令人誤解係乙○○
    之一般友人，縱便衣員警上手銬前口頭表明其警員之身份，
    剎那之間，對方懷疑是否為私人所假冒，亦不違常。因此，
    以上之證據尚不足以認定被告在掙扎時，主觀上已知悉丙○○為警員。
  (三)綜上，檢察官所提出之證據或其指出證明之方法，尚不足為
    被告有罪之積極證明，亦無從說服本院形成被告有罪之心證
    ，此外復查無其他積極證據，得以證明被告有公訴意旨所指
    妨害公務之犯行，既不能證明被告犯罪，自應依法為被告此
    部分無罪判決之諭知。
四、原判決已敘明如何無從認定被告有妨害公務之認識，核無違
    經驗法則或論理法則。檢察官上訴意旨猶以孫獻徵於原審、
    乙○○於原審之前開證詞，主張被告於警員答覆之時，已知
    悉為逮捕行動之人即為警察；又以縱使孫獻徵於偵訊中證稱
    ：其上第一支手銬之後，被告有詢問其是否為警察，其不及
    回答，被告即一直掙扎、揮打等語（見偵查卷第46 頁），
    與乙○○於警詢時證稱：被告詢問孫獻徵是否為警察，惟未
    待警員回答即直接扭打等語相符（見偵查卷第22頁）。然被
    告既與乙○○相約在桃園縣楊梅鎮○○街2號前議價及交付
    冷氣機，而未約在冷氣機原存放地點，可見被告因知悉持有
    竊得之物，不便直接將乙○○帶往原存放地點，或直接持至
    店面出售，已有防範之心，嗣後有人欲對其逮捕時，復拼命
    反抗、掙扎，亦可反推，若非被告知悉欲逮捕其之人為警察
    ，何需如此大動作之反抗、掙扎，被告否認知悉孫獻徵為警
    察，不足採信等語。
五、被告遭便衣警員丙○○上手銬時，無從認定其知悉丙○○為
    警察，已論述如前，縱被告當場掙扎激烈，亦可合理解釋是
    出於捍衛其所竊得之贓物，其掙扎行為，難遽以認定其主觀
    上具妨害公務之故意。檢察官上訴，僅就原審採證再為爭執
    ，核無理由，應予以駁回。
據上論斷，依刑事訴訟法第368條，判決如主文。
本案經檢察官劉異海到庭執行職務。
中    華    民    國    98    年    6     月     9    日
                  刑事第十三庭  審判長法  官  曾德水
                                      法  官  陳恆寬
                                      法  官  趙文
以上正本證明與原本無異。
不得上訴。
                                      書記官  葉金發
中    華    民    國    98    年    6     月    12    日
附錄：本案論罪科刑法條全文
中華民國刑法第320條
（普通竊盜罪、竊佔罪）
意圖為自己或第三人不法之所有，而竊取他人之動產者，為竊盜
罪，處 5 年以下有期徒刑、拘役或 5 百元以下罰金。
意圖為自己或第三人不法之利益，而竊佔他人之不動產者，依前
項之規定處斷。
前二項之未遂犯罰之。


司法院資訊處製作；財團法人民間司法改革基金會備份。
